【裁判字號】    95,訴,170
【裁判日期】    950509
【裁判案由】    強盜等
【裁判全文】
臺灣桃園地方法院刑事判決               95年度訴字第170號
公  訴  人  臺灣桃園地方法院檢察署檢察官
被      告  戊○○
                      (
選任辯護人  楊致一律師
上列被告因強盜等案件，經檢察官提起公訴（94年度偵字第2174
1 號），本院判決如下：
    主  文
戊○○於夜間侵入有人所在之建築物竊盜未遂，因脫免逮捕，當
場施以強暴，處有期徒刑參年捌月。
    事  實
一、戊○○有下列前案紀錄，不構成累犯：
  (一)前因懲治盜匪條例等案件，經臺灣新竹地方法院於民國87年
    6 月4 日，以87年度訴字第144 號判決判處應執行有期徒刑
    8 年3 月確定。
  (二)復因竊盜案，經本院於87年12月3 日，以87年度易字第2760
    號判決判處有期徒刑8 月，並與上述(一)所示案件，經本院於
    88年1 月25日，以88年聲字第333 號裁定，定應執行之刑為
    有期徒刑8 年10月，刑期自87年11月3 日起算，嗣於94年4
    月20日縮短刑期假釋出監，至96年2月2日始縮刑期滿。
二、戊○○於假釋期間內之94年12月11日夜間23時許，駕駛所有
    車牌號碼KJ-596號自用小客車，行經桃園縣平鎮市○○○路
    ○段201 號，由乙○○開設，前方為店面，後方則有房間現
    供乙○○及其妻丙○○等人居住之「億鴻機車行」建築物前
    ，見該處鐵捲門拉下距地面尚有1 百公分左右，認有機可趁
    ，竟基於意圖為自己不法所有之竊盜犯意，屈身侵入機車行
    ，在該機車行內辦公桌前著手竊取辦公桌右邊第一層抽屜內
    之現金之際，適遇在該機車行工作之員工甲○○自外購物返
    回機車行，而乙○○亦因聞腳步聲步出房間察看，並聽聞甲○○大叫「你在幹什麼！」，戊○○即將手中之現金放下而
    未遂，乙○○一出房門至機車行辦公桌前即與戊○○拉扯扭
    打在一起，戊○○為脫免逮捕，接續當場與乙○○發生扭打
    而施以強暴。乙○○因此受有雙側上臂多處抓傷併破皮、腰
    部扭傷等傷害（傷害部分業據撤回告訴），嗣經乙○○呼喊
    其妻放下鐵捲門並報警，經桃園縣警察局平鎮分局巡邏員警
    鞠學忠、董建男到場將戊○○逮捕，並查悉上情。
三、案經桃園縣警察局平鎮分局報告臺灣桃園地方法院檢察署檢
    察官偵查起訴。
    理  由
一、訊據被告戊○○坦承於上開時間、地點駕駛其所有上開自用
    小客車，行經被害人乙○○開設之機車行前，見該處鐵捲門
    拉下距地面尚有1 百公分左右，認有機可趁，屈身侵入機車
    行，在該機車行內辦公桌前著手竊取辦公桌右邊第一層抽屜
    內現金之際，適遇在該機車行工作之員工甲○○自外購物返
    回機車行，而乙○○亦因聞腳步聲步出房間察看，並聽聞甲○○大叫「你在幹什麼！」等情不諱，惟矢口否認有何準強
    盜犯行，辯稱：被害人乙○○發現伊時，1 隻手拿著椅子、
    1 隻手抓著我，當時伊緊張害怕，反射動作要把乙○○的手
    撥開往外逃，並沒的跟乙○○扭打云云。
  (一)按被告以外之人於審判外之言詞或書面陳述，除法律有規定
    者外，不得作為證據，刑事訴訟法第159 條固定有明文。惟
    被告以外之人於審判外之陳述，雖不符同法第159 條之1 至
    之4 規定，而經當事人於審判程序同意作為證據，法院審酌
    該言詞陳述或書面陳述作成時之情況，認為適當者，亦得為
    證據。又當事人、代理人或辯護人於法院調查證據時，知有
    第159 條第1 項不得為證據之情形，而未於言詞辯論終結前
    聲明異議者，視為有前項之同意，此據同法第159 條之5 規
    定甚明。查被害人乙○○、證人甲○○於警詢時之指述，固
    係審判外之言詞陳述，惟被告戊○○及辯護人於準備程序中
    陳明同意公訴檢察官所提各項證據方法之證據能力，且迄於
    本院言詞辯論程序終結前，均未聲明異議，本院審酌上開被
    害人乙○○、證人甲○○警詢時陳述作成情況，並無不當情
    形，雖不符合刑事訴訟法第159 條之2 、第159 條之3 規定
    ，然依上開說明，依同法第159 條之5 規定，上開被害人乙○○、證人甲○○警詢時之證述應具有證據能力，合予敘明
    。
  (二)被告自白上開犯罪事實，經核與被害人乙○○、證人甲○○
    迭於警詢、檢察官偵訊及本院審判時證述之情節相符，並有
    贓物認領保管單、被告欲竊取機車行辦工桌內之現金2000元
    之相片1 紙（見偵查卷第23頁、第29頁），是此部分事實足
    堪認定。
  (三)關於被告戊○○如何在機車行拉開辦公桌抽屜拿取抽屜現金
    ，為甲○○發現即將現金放下，乙○○一出房門至機車行辦
    公桌前即與被告與拉扯扭打在一起，被告為脫免逮捕，當場
    與乙○○發生扭打而施以強暴。乙○○因此受有雙側上臂多
    處抓傷併破皮、腰部扭傷等傷害等情，迭據證人即被害人乙○○於警詢、檢察官偵訊、及本院審判時證述明確，經核與
    證人即被害人乙○○經營機車行之學徒甲○○於警詢、檢察
    官偵訊、及本院審判時證述之情節相符，並有敏盛綜合醫院
    龍潭分院診斷證明書1 份、被害人乙○○雙側上臂受傷照片
    4 張在卷可稽外（見偵查卷第20頁、第27頁至第28頁），證
    人即被害人乙○○於本院審判時證稱，發現被告時，被告一
    直要出去，伊在辦公桌附近就拉住被告，但被告還是一直要
    往外跑，伊先抓他後背的衣領，被告反身把伊的手撥掉，然
    後伊又伸手去抓被告，被告還是一直撥，一邊往外走，一直
    走了約10公尺左右，走到門口時，被告一直要伸手去按牆壁
    上鐵捲門開關，鐵門有往上捲，伊見狀就叫伊太太丙○○用
    電動遙控器把鐵捲門拉下，伊看被告一直按鐵捲門開關，伊
    就把被告拉住，並叫他不要掙扎，蹲下就好，但被告還一直
    掙扎，把伊手撥開，想要去開鐵捲門開關，然後伊與師傅甲○○有合力把被告壓在地上，但被告還是掙脫了好幾次，想
    要去開鐵捲門開關，後來伊就叫伊太太打電話報警，被告聽
    到伊叫伊太太打電話報警，被告就又開始掙扎，又爬起來，
    伊與甲○○又把被告壓在地上，被告又掙扎起來，後來警察
    就來了等語（見本院95年3 月14日審判筆錄），觀諸上開被
    害人乙○○之受傷照片，顯示被害人乙○○左、右手臂均有
    受傷，核與被害人乙○○上開指證情節相符；參以被告供承
    與被害人乙○○有發生拉扯，被害人拉住伊，伊為了脫困有
    推開乙○○，掙脫過程中有用手撥被害人等語，是以案發後
    被害人乙○○之身體受有上開傷害，被告亦自承與乙○○間
    有肢體拉扯而以手撥開被害人身體，應認被害人乙○○上開
    指證情節，洵堪採信。
  (四)查被告於竊取被害人乙○○經營機車行辦公桌抽屜內現金的
    犯罪實施中為甲○○、乙○○先後及時發覺，被告自屬現行
    犯，依法不論何人均得逕行逮捕之（參刑事訴訟法第88 條
    第1項第2項規定）。參核被告供承其當時撥開乙○○拉伊的
    手，並與乙○○拉扯，伊目的是想要逃跑等情，則被害人乙○○、甲○○在被告欲逕行逃離現場之際，予以攔阻，乙○○並與被告發生拉扯扭打，應認被害人乙○○是在逮捕被告
    無訛。是以，被告竊取機車行辦公桌抽屜內現金時，為甲○○、乙○○即時發覺，並將被告擋住，被害人乙○○竟遭被
    告出手撥開，並與乙○○發生拉扯，被告一直以手撥開乙○○的手，並造成被害人乙○○有上述之傷害，故被告為脫免
    逮捕，確有對現場之被害人乙○○等人當場施以強暴行為。
  (五)又起訴書犯罪事實指被告行竊機車行辦公桌抽屜粉紅色皮包
    1 只（內有現金1 千元、i-cash卡、電話卡等物）等語，被
    告辯稱：要偷辦公桌抽屜內東西就被發現，警察到達現場時
    ，在伊身上並沒有查獲任何東西，將伊帶回派出所再搜1 次
    ，也沒有搜到任何東西，警察跟被害人講，請被害人回家去
    查看有沒有東西丟掉，被害人乙○○回家看了以後，跟警察
    講說在他家轎車的底下發現一個皮夾，被害人就把皮夾拿到
    警察局去，警察問皮夾是否伊偷的等語，此情經核與證人即
    承辦本件之警員董建男於本院審判時證稱，當時執行巡邏勤
    務，接到值班檯通報，說案發地點有小偷，請伊到現場處理
    ，伊到達現場後，被害人告訴伊等說，被告偷東西，當時沒
    有說偷什麼東西，後來被害人乙○○的太太丙○○發現車門
    旁邊有東西，伊當時的任務是帶被告回派出所，帶被告回派
    出所後，被害人乙○○發現在車門旁邊有一個粉紅色皮夾，
    才打電話跟伊等講，伊就請被害人把皮夾帶到派出所來，當
    時是先把被告帶回派出所後，被害人乙○○、乙○○太太、
    甲○○隨後就到派出所等語相符，足證被告前開所述應非子
    虛。又依照證人甲○○證述，去外面買東西回來，發現被告
    在機車行辦公桌前，並大聲嚇阻被告，被害人也剛好從後面
    房間到機車行內，足證係證人甲○○第1 位發現被告行竊之
    行為，證人甲○○嚇阻被告行竊後，被告實不可能再行竊。
    而在被害人乙○○、證人甲○○逮捕被告時，證人甲○○證
    稱，有看到被告有丟擲東西的動作，則被告丟擲何物，證人
    甲○○竟然都沒有查問被告，向本件到場處理之員警董建男
    等報告，然後由警員在機車行內查看，而一併查獲，然後由
    警員帶回警局處理，始符常情，據此，在機車行內汽車左後
    輪旁發現的粉紅色的皮包，是否即為證人甲○○所見被告丟
    擲之物品，非無疑問？而發現上開皮包的人究竟是何人？證
    人乙○○在警詢說是警察發現的，在偵查中說是伊太太丙○○發現的，而證人丙○○說是伊發現的，而到場處理之證人
    丁○○○○卻說是被害人乙○○先發現的，反而第1 位看到
    被告有丟擲東西的證人甲○○沒有先發現該皮包，均顯有違
    常情。顯難遽認在機車行內汽車左後輪旁發現之粉紅色皮包
    係被告竊盜得手後丟擲於該處，依照罪疑則有利於被告認定
    之原則，應為有利於被告之認定，認該粉紅色皮包應非被告
    竊得之物。又查在該機車行內，均為被害人乙○○具有支配
    權之空間範圍，被告在該機車行行竊，其圖為不法所有取得
    他人財物之犯意，祇有一個且相一貫，並只祇侵害同一個財
    產監督權，被告行竊機車行抽屜內現金未果，應祇成立一個
    竊盜未遂犯行，公訴意旨認被告此部分行竊粉紅色皮包部分
    ，因不能證明被告確有竊盜該皮包之犯行，故不另為無罪之
    諭知，應予敘明。
  (六)綜上，本案事證明確，被告犯行堪以認定，應予依法論科。
二、按刑法第321 條第1 項第1 款所謂有人居住之建築物，不以
    行竊時有人居住其內為必要，其居住人宿於樓上，而乘隙侵
    入其他鎖閉之房間內行竊者，仍不失為侵入有人居住之建築
    物行竊。原判決雖認上訴人侵入之宏興商行已打烊無人居住
    ，並非住宅，但依被害人趙秋霖於警訊所述其當警鈴響時即
    下樓查看，見上訴人從其家正門 (鐵捲門)衝 出去之語，及
    原判決事實所載宏興商行之地址高雄縣岡山鎮○○○路一一
    六巷五弄十二號與被害人之住址相同等情，該商行如與被害
    人居住之處相通，則雖於打烊後無人居住，上訴人侵入行竊
    ，仍不失為侵入有人居住之建築物竊盜無疑（最高法院85年
    度台上字第5288判決意旨參照）。故核被告於夜間侵入有人
    所在之上開機車行內，著手竊取辦公桌抽屜內之現金，為甲○○、乙○○當場發現而未遂，為脫免逮捕，而當場對乙○○施以強暴，核其所為，係犯刑法第329 條之準強盜罪，而
    有同法第321 條第1 項第1 款之情形，應依同法第330 條第
    2 項、第1 項加重強盜未遂罪論處。又按刑事訴訟法第300
    條所謂變更法條，係指罪名之變更。本件檢察官係以加重準
    強盜既遂罪既遂罪起訴，本院理結果認係犯同條第2 項之強
    盜未遂罪，因其罪名同為「準強盜」，僅行為態樣有既遂未
    遂之分，即無庸變更檢察官起訴之法條（最高法院87年度台
    上字第3234號判決意旨參照）。被告於著手竊盜後為脫免逮
    捕而以單一之犯意，於密接之時間以相同之手法接續對於被
    害人乙○○施以強暴行為，為接續犯，屬實質上一罪。另被
    告為脫免逮捕而當場施以強暴，致被害人乙○○受有上述傷
    害，並無證據證明被告另有傷害之故意，應認係準強盜罪之
    當然結果，且因被害人撤回傷害告訴，故不另論傷害罪。又
    被告已著手加重竊盜犯行，惟因證人甲○○、乙○○適時發
    現而未遂，其後為脫免逮捕而對證人乙○○施暴，為未遂犯
    ，應依刑法第26條前段規定，按既遂犯之刑度減輕其刑。爰
    審酌被告因其經濟困頓，又因要繳交學費，即侵入有人所在
    之機車行行竊，其犯罪之動機、目的，行竊被發覺時竟對被
    害人施以強暴以脫免逮捕，對社會治安及住居之安寧所生危
    害非輕，及被害人與其家人之身體、精神上所受損害，犯後
    坦承大部分犯行，否認有對被害人施強暴之犯行等一切情狀
    ，量處如主文所示之刑。
據上論斷，應依刑事訴訟法第299 條第1 項前段，刑法第330 條
第2 項、第1 項、第26條前段，判決如主文。
本案經檢察官廖先志到庭執行職務。
中    華    民    國    95    年    5     月    9     日
                  刑事第十二庭審判長法  官  游紅桃
                                    法  官  王美玲
                                    法  官  黃永定
以上正本證明與原本無異。
如不服本判決，應於送達後10日內，向本院提出上訴狀。
                                    書記官  施春祝
中    華    民    國    95    年    5     月    9     日
附錄本案論罪科刑法條全文
刑法第321 條：
犯竊盜罪而有左列情形之一者，處六月以上五年以下有期徒刑：
一、於夜間侵入住宅或有人居住之建築物、船艦或隱匿其內而犯
    之者。
二、毀越門扇、牆垣或其他安全設備而犯之者。
三、攜帶兇器而犯之者。
四、結夥三人以上而犯之者。
五、乘火災、水災或其他災害之際而犯之者。
六、在車站或埠頭而犯之者。
前項之未遂犯罰之。
刑法第329 條：
竊盜或搶奪，因防護贓物、脫免逮捕或湮滅罪證，而當場施以強
暴脅迫者，以強盜論。
刑法第330 條：
犯強盜罪而有第321 條第1 項各款情形之一者，處七年以上有期徒
刑。
前項之未遂犯罰之。


司法院資訊處製作；財團法人民間司法改革基金會備份。
